臺灣屏東地方法院民事裁定
110年度消債更字第120號
聲  請  人  
即 債務 人  鄭涵璟  


上列當事人因消費者債務清理事件聲請更生，本院裁定如下：
    主  文
債務人鄭涵璟自民國111年3月18日中午12時起開始更生程序。
命司法事務官進行本件更生程序。
    理  由
一、按債務清理之協商或調解成立者，債務人不得聲請更生或清
    算。但因不可歸責於己之事由，致履行有困難者，不在此限
    。本條例施行前，債務人依金融主管機關協調成立之中華民
    國銀行公會會員，辦理消費金融案件無擔保債務協商機制與
    金融機構成立之協商，準用前二項之規定；債務人不能清償
    債務或有不能清償之虞；且無擔保或無優先權之本金及利息
    債務總額未逾新臺幣（下同）1,200萬元者，於法院裁定開
    始清算程序或宣告破產前，得向法院聲請更生；又法院開始
    更生程序之裁定，應載明其年、月、日、時，並即時發生效
    力；法院裁定開始更生或清算程序後，得命司法事務官進行
    更生或清算程序，消費者債務清理條例（下稱消債條例）第
    151條第7、9項、第3條、第42條第1項、第45條第1項及第16
    條第1項前段定有明文。
二、聲請意旨略以：聲請人積欠2,107,844元之債務，有不能清
    償之情。又聲請人前於民國95年間，以書面向當時最大債權
    金融機構新竹國際商業銀行股份有限公司請求依「中華民國
    銀行公會會員辦理消費金融案件無擔保債務協商機制」共同
    協商債務清償方案，雖協商成立，約定自95年6月起，分120
    期、利率0％、每月清償19,160元之債務，惟聲請人因失業而
    無所得，終致無法負擔協商款而於96年8月毀諾。又聲請人
    之無擔保或無優先權之債務總額未逾1,200萬元，復未經法
    院裁定開始清算程序或宣告破產，爰聲請准予裁定更生等語
    。
三、經查：
  ㈠聲請人之上開主張，業據其提出財團法人聯合徵信中心當事
    人綜合信用報告書、105至109年度綜合所得稅各類所得資料
    清單、全國財產稅總歸戶財產查詢清單、勞工保險異動查詢
    表等為證。又聲請人於96年7月31日退保勞保後，迄至99年8
    月23日始再有加保資料，經本院調取勞保局電子閘門網路資
    料查詢表核閱無誤，堪認聲請人毀諾時確因失業而無所得。
    本院審酌上情，認聲請人雖因毀諾而未能繼續履行與債權人
    成立之協商方案，惟此非可歸責於聲請人。另聲請人前曾經
    本院以103年度消債更字第109號裁定開始更生，惟聲請人於
    更生程序中撤回更生聲請，經無擔保及無優先權債權人全體
    同意，該更生事件因而終結等情，經本院調取上開更生事件
    卷及104年度司執消債更字第22號全卷核閱無誤，則聲請人
    毀諾既非可歸責於聲請人，且其前經本院裁定開始之更生程
    序，亦已撤回，應視同未聲請更生，故聲請人提出本件聲請
    ，於法有據。
  ㈡關於聲請人現在收入部分，聲請人現受僱於昌蒲國際有限公
    司，每月所得約為24,000元，有領薪條可參，堪信屬實。至
    聲請人現在支出部分，聲請人稱每月必要支出17,823元，惟
    未提出全部單據供本院審酌，應依消債條例第64條之2第1項
    規定，以111年衛生福利部公告每人每月最低生活費之1.2倍
    計算之數額17,076元為計算基準。又聲請人之母，年約73歲
    ，105至109年均無所得，名下無財產，有戶籍謄本、105至1
    09年度綜合所得稅各類所得資料清單、全國財產稅總歸戶財
    產查詢清單可佐，堪認有受聲請人扶養之必要。而上開扶養
    義務應由聲請人及其手足2人共同負擔，另其母每月領有老
    人補助7,759元及國民年金3,772元，亦有領取補助款存摺影
    本可稽，此部分應予扣除，是依消債條例第64條之2第2項規
    定，以上開每人每月最低生活費1.2倍計算，聲請人應負擔
    之扶養費為1,848元（計算式：【17,076－7,759－3,772】÷3＝
    1,848，小數點以下四捨五入）。
  ㈢綜上，聲請人現在每月所得扣除必要生活費及扶養費後，僅
    餘5,076元（計算式：24,000－17,076－1,848＝5,076 ），至
    聲請人名下固有南山人壽保險股份有限公司之保單，惟該保
    單停效，有該公司保單詳情表可佐而聲請人積欠之無擔保及
    無優先權債務至少已達3,704,684元，亦有前置調解債權明
    細表可考，堪認聲請人有不能清償債務之情事，而有更生之
    原因。此外，本件查無消債條例第46條各款所定應駁回更生
    聲請之事由存在，則聲請人所為聲請，應屬有據，爰命司法
    事務官進行本件更生程序。
四、依首開規定，裁定如主文。
中　　華　　民　　國　　111 　年　　3 　　月　　18　　日
                  民事庭  法　官　彭聖芳
正本係照原本作成。
本裁定不得抗告。
中　　華　　民　　國　　111 　年　　3 　　月　　18　　日
                          書記官  孫秀桃